【裁判字號】    98,簡上,239
【裁判日期】    981231
【裁判案由】    詐欺
【裁判全文】
臺灣桃園地方法院刑事判決             98年度簡上字第239號
上  訴  人  臺灣桃園地方法院檢察署檢察官
被      告  丙○○原名陳秋菊.
上列上訴人因被告詐欺案件，不服本院民國98年2月9日98年度壢
簡字第269號第一審判決（聲請簡易判決處刑案號：97年度偵字
第17619、23177號），提起上訴，及移送併辦（臺灣臺中地方法
院檢察署98年度偵字第4824號），本院管轄之第二審合議庭判決
如下：
    主  文
原判決撤銷。
丙○○幫助意圖為自己不法之所有，以詐術使人將本人之物交付
，處有期徒刑月，如易科罰金，以新臺幣壹仟元折算壹日。
    事  實
一、丙○○雖可預見將自己之金融帳戶提供他人使用，可能幫助
    他人從事財產犯罪，仍基於縱有人以其金融帳戶實施詐欺犯
    罪，亦不違背其本意之幫助故意，於民國97年4月間某日，
    在桃園縣中壢市○○○路○段97號桃園縣立新明國民小學前
    ，將其所有於84年2月17日在華南商業銀行中壢分行（下稱
    華南銀行）所開立帳號000000000000號帳戶之存摺、提款卡
    、密碼，以新臺幣（下同）4千元價格，提供給某真實姓名
    年籍不詳之成年犯罪集團成員使用，幫助該犯罪集團詐欺取
    財。嗣該犯罪集團成員意圖為自己不法之所有，先後以如附
    表所示之方式，向丁○○、甲○○、戊○○誆稱不實之事由
    而施用詐術，致使其等均不疑有他而陷於錯誤，乃分別依指
    示匯款至丙○○上開帳戶，前述詐欺取財行為之被害人、時
    間、地點、手法及匯款情形均詳如附表所示，詐得款項旋由
    該犯罪集團成員提領一空。嗣因丁○○、甲○○、戊○○察
    覺有異，始知受騙，乃報警處理，經警循線查知上情。
二、案經戊○○訴由高雄市政府警察局左營分局報請臺灣桃園地
    方法院檢察署檢察官偵查、南投縣政府警察局集集分局報請
    臺灣南投地方法院檢察署檢察官呈請臺灣高等法院檢察署檢
    察長令轉臺灣桃園地方法院檢察署檢察官偵查後聲請以簡易
    判決處刑，暨臺中市警察局第五分局報請臺灣臺中地方法院
    檢察署檢察官偵查後移送併辦。
    理  由
一、證人丁○○、甲○○、戊○○於警詢中之證述，雖屬傳聞證
    據，惟本院於準備程序時提示前開證人之警詢筆錄徵詢被告
    丙○○之意見，被告表示放棄對質詰問權且同意作為證據使
    用（見本院簡上字卷第17頁背面），又未於言詞辯論終結前
    聲明異議，本院審酌前開筆錄作成時，較無人情施壓或干擾
    ，亦無不當取供之情形，認為以之作為本案之證據洵屬適當
    ，是上開警詢之證述，依刑事訴訟法第159條之5第1項規定
    ，有證據能力。
二、上揭犯罪事實，業據被告於本院準備程序時坦承不諱（見本
    院簡上字卷第17頁），復經證人丁○○、甲○○、戊○○分
    別於警詢證述其等遭詐騙之情節歷歷（見如附表所示卷頁）
    ，並有被告申設之華南銀行開戶資料及上開帳戶交易明細資
    料（見投檢97年度偵字第3173號卷第9-10頁）在卷可憑，且
    如附表編號所示之部分，有臺灣銀行、中華郵政股份有限
    公司自動櫃員機交易明細表、Yahoo奇摩拍賣系統通知信列
    印畫面附卷可佐（見臺中市警察局第五分局刑事案件偵查卷
    第8、13-14頁）；如附表編號所示之部分，有中華郵政股
    份有限公司自動櫃員機交易明細表、Yahoo奇摩拍賣系統通
    知信列印畫面附卷可佐（見投檢97年度偵字第3173號卷第7
    頁）；如附表編號所示之部分，有土地銀行網路交易明細
    列印畫面、Yahoo奇摩拍賣網頁翻拍畫面附卷可佐（見乙○
    97年度偵字第17619號卷第19、28頁），足認被告之自白與
    事實相符，堪以採信。按金融存款帳戶，事關存戶個人財產
    權益之保障，與存戶之提款卡結合，其專屬性、私密性更形
    提高，除非本人或與本人具密切之關係者，難認有何理由可
    自由流通使用該存摺、提款卡、密碼，一般人亦均有應妥為
    保管以防止被他人冒用之認識，縱有特殊情況致偶有將之交
    付他人之需，亦必深入瞭解其用途後再行提供以使用，恆係
    吾人日常生活經驗與事理；且金融帳戶為個人理財之工具，
    申請開設金融帳戶並無任何特殊之限制，一般民眾皆可以存
    入最低開戶金額之方式申請開戶，個人可在不同之金融機構
    申請多數之存款帳戶使用，並無何困難，此乃眾所周知之事
    實，則依一般人之社會生活經驗，苟見非親非故之人不以自
    己名義申請開戶，竟以各種名目向他人蒐集金融帳戶供己使
    用，衡情當知悉蒐集金融帳戶者，係將所蒐集之帳戶用於從
    事財產犯罪。況觀諸現今社會上，犯罪集團蒐購人頭帳戶，
    持以作為詐欺取財之事，常有所聞，被告將上開帳戶之存摺
    、提款卡及密碼交付真實姓名年籍不詳之人使用，自可預見
    該收集帳戶之人可能將之用來從事詐欺取財等財產犯罪，作
    為詐欺取財之人頭帳戶，以收取被害人匯入之款項，惟其竟
    仍將其帳戶之存摺、提款卡、密碼交付該來路不明之人，其
    顯具有縱有人以其金融帳戶實施詐欺取財等財產犯罪亦不違
    背其本意之幫助意思甚明。綜上，本案事證明確，被告犯行
    洵堪認定。
三、核被告所為，係犯刑法第30條第1項前段、第339條第1項之
    幫助詐欺取財罪。被告係基於幫助他人犯罪之意思而參與犯
    罪構成要件以外之行為，為詐欺取財罪之幫助犯，爰依刑法
    第30條第2項之規定，按正犯之刑減輕之。正犯施用詐術詐
    欺使被害人丁○○分2次接續交付財物，僅成立1次詐欺取財
    罪。被告以1幫助詐欺行為，幫助正犯詐騙被害人丁○○、
    甲○○、戊○○之財物，侵害3人之財產法益，為1行為觸犯
    3罪名之想像競合犯，應依刑法第55條規定從一重處斷。又
    如附表編號所示之移送併辦部分，雖未經檢察官聲請簡易
    判決處刑，然此部分既與原聲請簡易判決處刑部分具有想像
    競合之裁判上一罪關係，為聲請簡易判決處刑之效力所及，
    本院自應併予審理，附此敘明。
四、原審以被告罪證明確，予以論罪科刑，固非無見，惟原審未
    及審酌與本案有裁判上一罪關係之併案事實（即如附表編號
    所示之部分），容有未洽。檢察官上訴，執此指摘原判決
    不當，為有理由，原判決既有上開可議之處，即屬無可維持
    ，應由本院予以撤銷改判。爰審酌被告將金融帳戶任意交付
    予他人，使犯罪集團用以詐騙財物，助長他人犯罪之風氣，
    並使不法分子易於逃避查緝，嚴重破壞社會治安，原不宜寬
    縱，惟念其犯後坦承犯行，態度尚可，且已匯款賠償被害人
    甲○○、戊○○之損害，有本院準備程序筆錄、匯款單據在
    卷足證（見本院簡上字卷第43、53頁），兼衡被告之素行、
    生活狀況、智識程度等一切情狀，量處如主文第2項所示之
    刑，並諭知易科罰金之折算標準。至被告提供犯罪集團成員
    所使用之上開帳戶存摺、提款卡等物，既已交付詐騙集團成
    員使用，已非屬被告所有，參酌上開帳戶業經金融機關列管
    ，該帳戶之存摺、提款卡非但已無用處，且未扣案，尚乏確
    據證明現仍存在，爰不另為沒收之諭知，併予敘明。
五、被告經合法傳喚，無正當理由不到庭，爰不待其陳述，逕行
    一造辯論而為判決。
據上論斷，應依刑事訴訟法第455條之1第1項、第3項、第369條
第1項前段、第364條、第371條、第299條第1項前段，刑法第30
條第1項前段、第2項、第339條第1項、第55條、第41條第1項前
段，刑法施行法第1條之1第1項、第2項前段，判決如主文。
本案經檢察官蔡奇曉到庭執行職務。
中    華    民    國    98    年    12    月    31    日
                  刑事第一庭  審判長法  官  曾家貽
                                    法  官  鄭吉雄
                                    法  官  俞力華
以上正本證明與原本無異。
不得上訴。
                                    書記官  資念婷
中    華    民    國    98    年    12    月    31    日
附表：被害人遭詐騙之經過（下列金額幣別：新臺幣）
┌──┬───┬──────────┬────────────────┬───────────────┐
│編號│被害人│遭 詐 騙 之 時 、 地│犯 罪 集 團 成 員 之 詐 騙 手 法│被害人匯款至被告上開帳戶之過程│
├──┼───┼──────────┼────────────────┼───────────────┤
│  │丁○○│97年5月27日晚間9時22│被害人在Yahoo奇摩拍賣網站向帳號 │97年5月27日晚間11時45分許、97 │
│    │      │分許，在臺中市北屯區│maolien162749之賣家下標購買SHARP│年5月28日凌晨0時41分許，被害人│
│    │      │崇德路2段278號3樓之1│T91型手機得標後，系統所發送之得 │分別前往某處臺灣銀行、中華郵政│
│    │      │被害人住處（見臺中市│標訊息中有由賣家提供之指定帳戶要│股份有限公司之自動櫃員機，陸續│
│    │      │警察局第五分局刑事案│求被害人先行匯款，賣家並佯稱須依│匯款13983、13001元至被告上開帳│
│    │      │件偵查卷第4-5頁）   │指示操作自動櫃員機以確認匯款，使│戶內。                        │
│    │      │                    │被害人誤信賣家係為確認匯款且會依│                              │
│    │      │                    │約寄送商品而陷於錯誤。          │                              │
├──┼───┼──────────┼────────────────┼───────────────┤
│  │甲○○│97年5月27日晚間10時 │被害人在Yahoo奇摩拍賣網站向帳號 │97年5月28日上午10時許，被害人 │
│    │      │56分許，在南投縣集集│smallsmall0522之賣家下標購買薄型│前往南投縣集集鎮○○路110之1號│
│    │      │鎮柴橋巷1之1號（見投│/PSP-2007型/改版3.90/M33-2版/原 │集集郵局之自動櫃員機，匯款6100│
│    │      │檢97年度偵字第3173號│廠4GB記憶卡得標後，賣家以電話提 │元至被告上開帳戶內。          │
│    │      │卷第5-6頁）         │供指定帳戶要求被害人先行匯款，使│                              │
│    │      │                    │被害人誤信賣家會依約寄送商品而陷│                              │
│    │      │                    │於錯誤。                        │                              │
├──┼───┼──────────┼────────────────┼───────────────┤
│  │戊○○│97年5月27日晚間11時 │被害人在Yahoo奇摩拍賣網站向帳號 │97年5月27日晚間11時36分許，被 │
│    │      │26分許，在高雄市左營│maolien162749之賣家下標購買NOKIA│害人在其左列住處透過土地銀行網│
│    │      │區○○路46巷72號5樓 │N95-8G型手機得標後，系統所發送之│路轉帳，匯款6000元至被告上開帳│
│    │      │被害人住處（見乙○97│得標訊息中有由賣家提供之指定帳戶│戶內。                        │
│    │      │年度偵字第17619號卷 │要求被害人先行匯款，賣家並佯稱可│                              │
│    │      │第13-14、28頁）     │先匯款部分得標金額作為訂金，使被│                              │
│    │      │                    │被害人誤信賣家會依約寄送商品而陷│                              │
│    │      │                    │於錯誤。                        │                              │
└──┴───┴──────────┴────────────────┴───────────────┘
不得上訴
附錄本案論罪科刑法條
中華民國刑法第339條
（普通詐欺罪）
意圖為自己或第三人不法之所有，以詐術使人將本人或第三人之
物交付者，處5年以下有期徒刑、拘役或科或併科1000元以下罰
金。
以前項方法得財產上不法之利益或使第三人得之者，亦同。
前2項之未遂犯罰之。

司法院資訊處製作；財團法人民間司法改革基金會備份。
